【裁判字號】    95,台上,2063
【裁判日期】    950420
【裁判案由】    偽造有價證券
【裁判全文】
最高法院刑事判決            九十五年度台上字第二○六三號
    上  訴  人  甲○○
上列上訴人因偽造有價證券案件，不服台灣高等法院中華民國九
十二年六月五日第二審判決（九十二年度上訴字第三三六號，起
訴案號：台灣台北地方法院檢察署九十年度偵字第二三三五二號
），提起上訴，本院判決如下：
    主  文
原判決關於甲○○部分撤銷，發回台灣高等法院。
    理  由
本件原判決維持第一審依牽連犯從一重論處上訴人共同意圖供行
使之用，而偽造有價證券（累犯）罪刑（處有期徒刑四年）之判
決，駁回上訴人在第二審之上訴，固非無見。
惟查：原判決事實欄記載「……，先由甲○○在上址趙蔡雅雯之
住處，盜用其自林鈺挺處取得乙○○之印鑑章，及偽造乙○○簽
名之『切結書』，表明甲○○、乙○○同意授權代書林鈺挺處理
以前開房地設定抵押權借款新台幣（下同）一百五十萬元之事宜
（下稱編號一切結書，詳附表一編號一），並將該紙切結書交予
林鈺挺而行使。……，並盜用『乙○○』之印鑑章而偽造本票一
紙（詳附表編號三），再由嚴康華在表示同意提供前開房地供借
款一百五十萬元設定抵押權之「切結書」上（下稱編號二切結書
，詳附表編號二），偽簽乙○○之簽名，……，於八十九年二月
十一日盜用乙○○之印鑑章，偽造土地建築改良物抵押權設定契
約書（含其他特約事項書，詳附表編號四）、土地登記申請書（
抵押權設定、詳附表編號五），表示由乙○○、甲○○、趙蔡雅
雯等人為提出申請者」（見原判決第三頁第六行至次頁第七行）
；理由中並說明「……先由被告甲○○在上址趙蔡雅雯之住處，
盜用自林鈺挺處取得告訴人之印鑑章及偽造告訴人簽名之『切結
書』表明被告甲○○、告訴人均同意授權代書林鈺挺處理以前開
房地設定抵押權借款一百五十萬元之事務（下稱編號一切結書，
詳附表編號一），並將該紙切結書交予林鈺挺而行使，……再由
被告甲○○填寫票面金額，……並盜用告訴人之印鑑章而偽造本
票一紙（詳附表編號三），再由被告嚴康華在表示同意提供前開
房地供借款一百五十萬元設定抵押權之『切結書』上（下稱編號
二切結書，詳附表編號二），偽簽告訴人之簽名……」（見原判
決第八頁第十一行至次頁第四行）、「被告甲○○、嚴康華偽造
附表編號二切結書、編號三之本票等事實，業經被告甲○○於原
審法院八十九年度訴字第二六八二號確認債權不存在之訴調查時
，供承……等語，並有卷附編號二切結書、本票各一紙可稽。是
被告甲○○、嚴康華有偽造附表編號二切結書、編號三之本票之
事實，亦甚明顯」（見原判決第十三頁第九行至次頁第八行）、
「代書林鈺挺為使被告甲○○能順利取得借款，與被告甲○○、
嚴康華基於共同犯意聯絡，在被告甲○○、嚴康華偽造前開切結
書、本票後，即持被告甲○○、告訴人所交付之印鑑章、身分證
等證件，偽造附表編號四土地建築改良物抵押權設定契約書（含
其他特約事項）、編號五之土地登記申請書（抵押權設定），並
……」（見原判決第十四頁第九至十二行）、「被告（上訴人）
盜用告訴人之印鑑章或偽造告訴人之署押以偽造附表編號一、二
、四、五之文書，其盜用印章及偽造署押之行為均係偽造文書之
階段行為，應為偽造文書之高度行為所吸收，被告等偽造附表編
號一、二、四、五之文書後進而行使，……」（見原判決第十六
頁第六至九行）、「如附表所示之署押（不含盜用印章所蓋之印
文及本票上之署押），均應依刑法第二百十九條之規定沒收」（
見原判決第十七頁第十四至十五行）。亦即原審援引附表編號一
、二、三、四、五為犯罪事實認定及理由論述之一部，但原判決
並未附有附表，其事實欄之記載及理由欄之說明，顯屬於法有違
，非唯不足為適用法令及判斷其適用當否之準據，亦有判決不載
理由之違誤。又原判決事實欄末項係記載「案經乙○○向原審法
院提起確認債權不存在之訴後，經原審法院函送台灣台北地方法
院檢察署檢察官偵查起訴。」並未記載被害人乙○○有提起本件
告訴，惟理由中卻載稱「告訴人乙○○」、「告訴人」云云，亦
欠允洽。上訴意旨指摘原判決不當，非無理由，應認有發回更審
之原因。原判決認上訴人牽連犯使公務員登載不實，及說明不另
為無罪諭知之詐欺部分，基於審判不可分原則，亦應併予發回。
據上論結，應依刑事訴訟法第三百九十七條、第四百零一條，判
決如主文。
中    華    民    國  九十五  年    四    月   二十   日
                      最高法院刑事第十一庭
                          審判長法官  謝  俊  雄
                                法官  陳  世  雄
                                法官  魏  新  和
                                法官  吳  信  銘
                                法官  徐  文  亮
      本件正本證明與原本無異
                                      書  記  官
中    華    民    國  九十五  年    四    月  二十五  日
                                                      Ｋ


司法院資訊處製作；財團法人民間司法改革基金會備份。
